【裁判字號】    98,上訴,2083
【裁判日期】    981202
【裁判案由】    殺人未遂
【裁判全文】
臺灣高等法院臺中分院刑事判決        98年度上訴字第2083號
上  訴  人
即  被  告  丙○○
選任辯護人  張國楨律師
上列上訴人因殺人未遂案件，不服臺灣南投地方法院九十八年度
訴字第九一號中華民國九十八年七月二十八日第一審判決（起訴
案號：臺灣南投地方法院檢察署九十八年度偵字第一五二九號）
，提起上訴，本院判決如下：
    主  文
上訴駁回。
    事  實
一、丙○○在南投縣南投市之「三玄宮」擔任廟祝之工作。其於
    民國（下同）九十八年三月二十四日十四時四十分許，到南
    投市○○路○段四八五號旁即丁○○所經營之「茄苳腳歡唱
    十元小吃部」飲酒消費，至當日晚上十九時至二十時之間欲
    離去時，因消費金額已否全部付足、是否尚欠新台幣（下同
    ）六百元未付之問題，先後與丁○○及上開小吃部之員工乙○○發生口角及拉扯，但因乙○○體型壯碩而丙○○身材瘦
    小，故丙○○乃在雙方拉扯中不慎摔倒在地；上開小吃部之
    另一員工陳彩鳳見狀，乃請一位初至該店工作之小姐將丙○○送返「三玄宮」。惟丙○○返回「三玄宮」之後，怒氣難
    平，乃取出該宮所有刀頭呈橢圓形、二側平口刃、刀面刻有
    七星圖樣之長劍一把（即俗稱之七星劍，該劍未據扣案，以
    下簡稱為系爭七星劍）連同劍鞘，騎乘車牌號碼ＶＴＸ－７
    ２２號之機車約於同日晚上二十時三十分許，再至上開小吃
    部理論。
二、丙○○抵達該小吃部後，先將含劍鞘之系爭七星劍置於機車
    踏板處，空手進入店內，其後又因上開六百元欠款之事再與
    乙○○發生口角，憤恨再起，丙○○遂至店外機車踏板處抽
    出系爭七星劍（劍鞘留在原處），後即進入小吃部，雙手持
    劍，先以劍面上下拍擊已自沙發起身之乙○○之頭部以示威
    、壯勢，後又基於傷害乙○○之身體之犯意，雙手握持系爭
    七星劍由上往下揮向身形壯碩之乙○○，經乙○○以左手手
    掌朝上一把握住劍刃以為阻擋，丙○○隨即用力拔出，乙○○因此乃受有左手多處裂傷、食指肌腱斷裂等傷害；嗣丙○○又接續握持上開七星劍橫揮，乙○○因此又再受有左胸部
    四公分裂傷之傷害（丙○○上開傷害犯行，因據乙○○於一
    審言詞辯論終結前撤回告訴，業經原審法院判決公訴不受理
    確定）。在場之員工陳彩鳳見狀乃自後抱住丙○○，乙○○
    遂乘機自該店後門跑離現場。
三、丙○○見乙○○要自該店後門跑離現場，乃自後追趕幾步，
    但因未能追上乙○○，其更加憤怒，後見丁○○躺坐在該店
    內之高背沙發處，竟另萌生將其殺害之犯意，明知其所握持
    之系爭七星劍雖然刀頭為橢圓形，但其為鋼鐵製造，兩側之
    劍刃質堅銳利，又知人體之頸部內藏大動脈、頸椎與氣管，
    係屬人體之要害，若握持上開七星劍以劍刃揮砍人體頸部，
    會造成大動脈斷裂失血過多、氣管斷裂甚或頸椎斷裂，若不
    及時就醫，將造成死亡之結果；詎其仍基於殺人之故意，一
    語不發，即以雙手握持上開七星劍，由右至左用力揮砍丁○○之左頸部；幸丁○○當時係躺坐在高背沙發內，該七星劍
    先劃過沙發高背之背邊，力道減輕，惟丁○○仍因此受有左
    側頸部穿刺傷（約長七公分、寬二公分、深三公分）之傷勢
    ，並大量出血。但丙○○見狀仍未罷手，再握持上開七星劍
    回砍丁○○右側上臂，復砍其左臂腋下處，致丁○○遞受有
    右側上臂穿刺傷（約長七公分、寬二公分、深三公分）及左
    側腋下穿刺傷（約長五公分、寬一公分、深二公分）等傷勢
    。在旁之陳彩鳳見狀，乃趕緊自後抱住丙○○，丙○○始未
    再握持上開七星劍揮砍丁○○。其後警方及救護車據報趕至
    ，並將丁○○緊急送往財團法人彰化基督教醫院（以下簡稱
    為彰化基督教醫院）救治進行傷口縫合後，始倖免於死亡。
    而丙○○則在警員據報前來之前，即掙脫返回「三玄宮」，
    其除將系爭七星劍之劍鞘留在現場之外，途中已將系爭七星
    劍棄置在不詳地點，迄未能尋獲。隨後員警即於同日晚上二
    十一時三十五分許，在「三玄宮」逮捕丙○○，並當場扣得
    丙○○犯案時所穿著之米色長袖外套一件，後再至「茄苳腳
    歡唱十元小吃部」前，扣得上述七星劍劍鞘一個。
四、案經被害人丁○○訴由南投縣政府警察局南投分局報請臺灣
    南投地方法院檢察署檢察官偵查起訴。
    理  由
壹、證據能力部分：
一、按刑事訴訟法為保障被告受公平審判及發現實體真實，於九
    十二年二月六日修正及增定公布施行之前及之後，對於人證
    之調查均採言詞及直接審理方式，並規定被告有與證人對質
    及詰問證人之權利，其中被告之對質詰問權，係屬憲法第八
    條第一項規定「非由法院依法定程序不得審問處罰」之正當
    法律程序所保障之基本人權及第十六條所保障之基本訴訟權
    ，不容任意剝奪，以確保被告之人權並求兼顧實體真實之發
    現（司法院大法官會議釋字第五八二號解釋、最高法院九十
    四年度台上字第三七二八號判決意旨參照）。又九十二年二
    月六日修正公布之刑事訴訟法第一百五十九條之一第二項規
    定：「被告以外之人於偵查中向檢察官所為之陳述，除顯有
    不可信之情況者外，得為證據」，依其文義之形式解釋，似
    為被告以外之人於偵查中向檢察官所為之陳述，非顯不可信
    者，得為證據；然九十二年二月六日修正公布之刑事訴訟法
    ，為保障被告之反對詰問權，已採納英美之傳聞法則，而被
    告以外之人於偵查中向檢察官所為之陳述，其本質屬傳聞證
    據，依傳聞法則，原無證據能力，係因立法者以刑事訴訟法
    規定檢察官代表國家偵查犯罪、實施公訴，依法有訊問被告
    、證人、鑑定人之權，且實務運作時，偵查中檢察官向被告
    以外之人所取得之陳述，原則上均能遵守法律規定，不致違
    法取供，其可信性極高，為兼顧理論與實務為由，而例外設
    定其具備非顯不可信之要件時，得為證據。故此法條對被告
    以外之人於偵查中向檢察官所為之陳述所設非顯不可信之要
    件，應解為屬於證據能力之規定，而非陳述內容證明力之問
    題，至於被告以外之人於偵查中向檢察官所為陳述是否具備
    非顯不可信之要件而具有證據能力，「法院應就該被告以外
    之人於審判中及在檢察官面前所為陳述之外部附隨之環境或
    條件，比較判斷之」（最高法院九十四年度台上字第一七七
    六號刑事判決意旨參照）。經查本案證人丁○○、乙○○及
    陳彩鳳等三人在檢察官偵訊時所為之證詞，業經其等二人依
    法具結在卷；嗣在法院審理時，亦賦予本案上訴人即被告丙○○（以下簡稱為被告）對上開證人為詰問之機會。而依據
    上開證人嗣後在法院審理時所為之證詞內容，並未見其等曾
    經指稱檢察官有對其等誘導、施壓或以其他不正當之方法對
    其等為違法取供之情形；又在法院審理期間，被告及其辯護
    人亦未主張或釋明上開證人在偵查中為證述之外部客觀環境
    ，有何「顯有不可信之情況」。是本案證人丁○○、乙○○
    及陳彩鳳等三人在檢察官偵訊時所為之證詞，應堪認定具有
    證據能力。
二、又按「除顯有不可信之情況外，從事業務之人於業務上或通
    常業務過程所須製作之紀錄文書、證明文書」，亦得為證據
    ，此於刑事訴訟法第一百五十九條之四第二款亦定有明文。
    病患為接受治療之目的，而到醫院就醫診治，醫師就其診斷
    治療病患結果，依據醫師法第十七條之規定，因無拒絕交付
    診斷書之法定理由，所出具之證明書，係屬於從事業務之人
    於業務上或通常業務過程所須製作之證明文書，除顯有不可
    信之情況外，依據刑事訴訟法第一百五十九條之四第二款之
    規定，亦具有證據能力。本案證人丁○○所提出之彰化基督
    教醫院診斷證明書，係其因受上開傷害而到彰化基督教醫院
    接受治療期間，經該醫院醫師在醫療業務過程所製作之證明
    文書。上開診斷證明書如有不實記載，當受刑法之處罰而具
    有制裁性，依據其製作過程及製作當時外部客觀情況，亦難
    認醫師會有不實記載而故入被告於罪之動機及可能，上開診
    斷證明書之製作應無「顯有不可信之情況」。本案被告及其
    辯護人在法院審理期間，亦均未主張或釋明上開診斷證明書
    有因具有「顯有不可信之情況」，致依法不得為證據之情形
    。則依據刑事訴訟法第一百五十九條之四第二款之規定，本
    案證人丁○○所提出之上開診斷證明書，亦得採為證據。
三、另外，刑事訴訟法第一百五十九條之五亦規定：「被告以外
    之人於審判外之陳述，雖不符前四條之規定，而經當事人於
    審判程序同意作為證據，法院審酌該言詞陳述或書面陳述作
    成時之情況，認為適當者，亦得為證據」、「當事人、代理
    人或辯護人於法院調查證據時，知有第一百五十九條第一項
    不得為證據之情形，而未於言詞辯論終結前聲明異議者，視
    為有前項之同意」。本案除上開業經本院認定具有證據能力
    之證據之外，下列引用之被告以外之人於審判外之言詞或書
    面陳述證據，業經本院於審理期日踐行調查證據程序，而檢
    察官、被告及辯護人均未爭議其證據能力。本院審酌各該書
    面陳述作成時之情況，認以之為證據亦屬適當，爰亦採為證
    據。
貳、事實認定部分
一、本案被告在本院審理時，雖是認伊確有於上開時、地，因上
    開原因，而持系爭七星劍傷及證人丁○○之身體，並使證人
    丁○○之身體受有上開傷勢，但被告仍矢口否認伊有殺人未
    遂之犯罪情事，並辯稱：伊因消費糾紛，在被害人丁○○所
    經營之「茄苳腳歡唱十元小吃部」先後與被害人丁○○及其
    僱用之員工乙○○發生口角及爭執，因乙○○體型壯碩而伊
    身材瘦小，伊在拉扯中不慎摔倒在地，故伊返回「三玄宮」
    之後，才取出該宮所有之長度約六十至七十公分、橢圓形刀
    頭、兩側劍刃並不銳利之「七星劍」一把，想要去找被害人
    理論，嗣在返回「茄苳腳歡唱十元小吃部」之時，伊已經在
    酒醉狀態，只是想教訓並嚇嚇被害人丁○○，才會一刀就砍
    過去，但當時是在酒醉下持刀亂揮而不慎傷及被害人丁○○
    之脖子，且下手並不重，嗣後亦僅再攻擊被害人丁○○之右
    手臂及腋下，被害人丁○○所受傷勢，深僅二、三公分，皆
    為淺層表皮傷口，客觀上亦不足以致死，足證伊確實並無殺
    人犯意；證人丁○○及陳彩鳳在警詢時，原本皆稱伊使用之
    兇器是齒狀型之鯊魚劍，嗣於檢察官偵訊時則又改稱是類似
    七星劍之類，另就伊係如何持刀傷害乙○○部分，證人丁○○及乙○○於原審之證詞內容亦有不合，可證明其等二人若
    非蓄意對伊故為不利之證詞，即是對客觀事物之觀察力較一
    般常人為弱，伊等所為對伊不利之證詞，明顯誇大不實，其
    等證稱伊是「瞄準」直接砍向被害人丁○○之脖子，並非事
    實，不足採信；又伊在傷害被害人丁○○之後，於被害人丁○○之傷勢尚未達到足以致死之程度前，即已中止所為，如
    屬殺人未遂，亦是「中止未遂」，應依刑法第二十七條第一
    項之規定減輕或免除其刑等語。
二、惟查：
（一）本案被告於警、偵訊中均坦承係因上開消費金額問題與告
      訴人丁○○口角，心生不滿，乃持刀砍向告訴人丁○○等
      語（見警卷第三、四頁、偵卷第七頁）；於偵查中並明確
      供稱：伊知道持刀砍向人之頸部可能肇致死亡結果之情（
      見偵卷第八頁）；嗣本案經檢察官提起公訴而於九十八年
      四月二十一日移審至原審法院時，被告並為：「（對檢察
      官起訴的事實有何意見？提示起訴書並告以要旨）．．．
      丁○○的部分我認罪」之陳述（見原審卷宗第九、十頁）
      。
（二）又本案證人丁○○於檢察官偵訊及原審法院審理中，已就
      被告所為之上開犯罪事實證述甚詳（見偵卷第五三頁、原
      審法院卷第七六頁至第七八頁）；核與在場之目擊證人陳
      彩鳳於檢察官偵訊及原審法院審理時所證述之被告犯罪情
      節大致相符（見偵卷第五五頁、原審法院卷第一○○至一
      一四頁）。依據證人丁○○及陳彩鳳於偵、審中之證詞，
      被告在未能追上證人乙○○，後見證人丁○○躺坐在該店
      內之高背沙發處之後，係雙手握持上開七星劍，直接用力
      揮砍丁○○之左頸部，其後被告雖見證人丁○○之左側頸
      部受有穿刺傷，並大量出血，但被告見狀仍未罷手，再握
      持上開七星劍回砍證人丁○○之右側上臂，復又再砍其左
      臂腋下處，致證人丁○○遞受有右側上臂穿刺傷及左側腋
      下穿刺傷等傷勢，其後被告又要再握持上開七星劍加害證
      人丁○○，係證人陳彩鳳見狀，趕緊自後抱住被告，被告
      才未能再握持上開七星劍揮砍證人丁○○，且證人丁○○
      亦係經據報前來之警員及救護車將其送醫救治；則被告在
      著手於本案上開犯罪行為之實行之後，顯無「因己意中止
      或防止其結果之發生」或「結果之不發生，非防止行為所
      致，而行為人已盡力為防止行為者」之情形，自無可能成
      立刑法第二十七條第一項之中止（未遂）犯。被告此部分
      所辯，尚非可信。
（三）又就本案被告攜至「茄苳腳歡唱十元小吃部」揮砍證人乙○○及丁○○之刀械，因未據扣案，則其究為橢圓形刀頭
      、二側平口刃之「七星劍」，抑或為二側鋸齒狀刃，俗稱
      「鯊魚劍」？就此部分，證人丁○○與乙○○固均曾於司
      法警察調查時表示係「鯊魚劍」等語（見偵查卷第二一頁
      至第二二頁反面）。惟證人丁○○嗣後於偵查、審理中，
      已明確證述：被告持至現場的刀子像七星劍，雙面銳利，
      並無鋸齒狀，既非扣案之該劍亦非「鯊魚劍」等語（見偵
      查卷第五三頁、原審法院卷第七四頁），並於偵查中手繪
      被告持至現場之劍形於紅包袋上附卷可稽（見偵查卷第五
      七頁）。另證人乙○○亦於偵查中改稱略以：被告持至現
      場之劍其尖端有弧度，雙面銳利，很像丁○○於紅包袋上
      所繪之圖形等情（見偵查卷第五四頁）；核與目擊證人陳
      彩鳳於原審法院審理中就此部分所證：劍應該是直的，沒
      有鋸齒，長度含柄約為五十四公分，類似告訴人丁○○於
      偵查中所繪圖示等情（見原審法院卷第一○一頁至第一○
      二頁）相符。雖證人乙○○在原審法院審理時，又證述略
      以：被告係持邊有鋸齒之「鯊魚劍」，其長度約有一百零
      七公分等語（見原審法院卷第八九頁、第九一頁）；但其
      上開證詞與證人丁○○、陳彩鳳所證有所扞格。就此部分
      ，檢察官於偵查中曾分別函詢證人乙○○就醫之南基醫院
      、及證人丁○○就醫之彰化基督教醫院，詢問依證人乙○○、丁○○之傷勢判斷，傷及其等二人之刀刃究係如偵查
      卷第三三頁所示之平口刀刃劍（圖Ａ）所造成，抑或係如
      偵查卷第三四頁所示之鋸齒狀刀刃劍（圖Ｂ）所造成？南
      基醫院已於九十八年四月六日以九十八南基醫字第０９８
      ０４００１１號函，覆稱：因乙○○之傷口平整，故傷口
      所致之利器應為圖Ａ所示之利器等語（見偵查卷第四九頁
      ）；另彰化基督教醫院則於九十八年四月十六日以九十八
      彰基醫事字第０９８０４００４９號函，覆示：丁○○之
      傷口乃穿刺傷且整齊無不規則，依傷口推測，應屬「平口
      銳器」所致，即應以圖Ａ所示者較有可能等情（見偵查卷
      第六一之一頁）。則綜此上開判斷，應以證人丁○○及陳
      彩鳳關於此部分之證詞較符合事實，被告攜至現場之刀械
      應係具有橢圓形刀頭、二面平口刃之劍，並非二側為鋸齒
      刃型式之「鯊魚劍」，應堪認定。此亦與被告嗣後在法院
      之供述並無不合。雖被告辯稱上開「七星劍」之兩側劍刃
      並不銳利，但其兩側劍刃既有打磨，復能對證人乙○○、
      丁○○之身體造成上開平整而無不規則之傷口，自屬銳利
      。被告此部分所辯，亦不為本院所採信。另本案證人丁○○及陳彩鳳在司法警察調查時，雖原本皆陳稱被告使用之
      兇器是齒狀型之鯊魚劍，但其等二人既已於偵、審中均為
      與事實相符之證詞，自不能認定其等有故為不利被告之證
      詞之情事。又被告在傷害證人乙○○之前，證人乙○○原
      係躺在沙發上，此係證人乙○○及證人丁○○證述一致之
      事實。其後被告手握上開七星劍往下揮刺之部位，係證人
      乙○○所證稱之「頭部」，或是證人丁○○所證稱之「頭
      部或胸部」？當時證人乙○○已否站起？及被告係如何握
      持上開七星劍？以上事實二人所證容有部分差異，但被告
      手握上開七星劍傷害證人乙○○實屬突發，此部分過程又
      係一接續性之動作，另證人乙○○係直接面對被告之攻擊
      ，而證人丁○○先是旁觀，後又坐在沙發上要打電話報警
      ，故其等二人對被告上開舉動之記憶，會有部分差異，此
      亦應不違反常理。此部分亦屬被告傷害證人乙○○之犯罪
      事實之認定問題，既經原審判決公訴不受理確定，本院亦
      無再予詳認之必要。尚無從因此即據以認定證人丁○○就
      被告上開殺人未遂犯行之指證，係觀察有誤，或故為不利
      於被告之證詞。
（四）再者，本案被告於行為前雖有在「茄苳腳歡唱十元小吃部
      」飲酒，然其於上開時、地被警逮捕後，經警施以呼氣酒
      精濃度測試，測得之呼氣酒精濃度值為每公升○．五一毫
      克，此有南投分局道路交通事故當事人酒精測定紀錄表一
      紙在卷可憑（見警卷第二二頁），其數值尚非甚高。再佐
      以其酒後係獨自從「三玄宮」騎乘須平衡能力之機車，復
      能辨識路線至「茄苳腳歡唱十元小吃部」理論，犯罪後亦
      能再騎乘機車返回「三玄宮」，堪認被告於行為時尚未達
      於精神障礙或心智缺陷顯著減低之程度，被告之此部分所
      辯，亦非可採。
（五）末按刑法殺人未遂罪與傷害罪之區別，應視加害人有無殺
      意以為斷。被害人所受傷害程度，固不能據為認定有無殺
      意之唯一標準，但加害人下手及經過情形如何，於審究犯
      意方面，仍不失為重要參考資料（最高法院八十五年度台
      上字第一六○八號判決參照）。經查：人體之頸部內藏大
      動脈、頸椎與氣管，核屬人體之要害，若持銳器揮砍人體
      頸部，恐將造成大動脈斷裂失血過多、氣管斷裂甚或頸椎
      斷裂等造成死亡原因之嚴重結果，此為眾所周知之事，自
      為已逾古稀、閱歷豐富之被告所明知，且如前述，被告於
      偵查中並已自白其就此節知之甚詳等語（參見偵查卷第八
      頁），甚無疑義。詎被告竟持二側銳利之系爭七星劍朝告
      訴人丁○○之左頸部揮砍，雖幸因丁○○躺坐在高背沙發
      內，該七星劍先劃過沙發高背之背邊，力道減輕，惟丁○○仍因此受有左側頸部穿刺傷之傷勢，於九十八年三月二
      十四日接受急診治療，進行傷口及肌肉縫合術，至同年三
      月二十七日始行出院，此有彰化基督教醫院診斷書計三份
      及受傷照片四幀附卷可稽（見警卷第一八頁、第四○頁至
      第四一頁；本院卷第一二九頁至第一三○頁）。經本院向
      彰化基督教醫院函查，該醫院亦於九十八年十月三十日以
      九十八彰基醫事字第○九八一○○一一七號函，向本院覆
      稱證人丁○○所受傷勢為「左側頸部穿刺傷：約長七公分
      、寬二公分、深三公分」、「右側上臂穿刺傷：約長七公
      分、寬二公分、深三公分）」、「左側腋下穿刺傷：約長
      五公分、寬一公分、深二公分」、及「陳君（即丁○○）
      所受之傷害，若未及時送醫救治，恐有因失血過多而導致
      生命危險之可能」等情（見本院卷宗第五四頁）。證人丁○○所受之上開左側頸部穿刺傷，深達三公分，顯非被告
      辯稱之淺層表皮傷口。再佐以證人丁○○於原審法院審理
      中所證述：被告係瞄準伊脖子砍下去，伊係躺坐沙發內，
      若伊當時係挺坐，脖子可能即遭被告砍斷等語（見原審法
      院卷第七九頁），及目擊證人陳彩鳳於原審法院審理中所
      證：當時丁○○呆坐在沙發上，被告攻擊丁○○是瞄準地
      直接砍其脖子部位，砍的時候，都沒有講話，砍下去才跟
      丁○○講「欠你六百元是怎麼樣」等情（見原審法院卷第
      一○五頁、第一○八頁至第一○九頁），足見被告係對躺
      坐在沙發上之證人丁○○毫無預警地直接以系爭七星劍揮
      砍其頸部，堪認被告在上開行為時，確有殺人之認識與發
      生死亡結果之希望。雖因其後警方及救護車據報趕至，並
      將證人丁○○緊急送往彰化基督教醫院救治進行傷口縫合
      後，始倖免於死亡，被告仍應負殺人未遂之罪責。
（六）本案被告上開犯罪之原因及經過，復經證人乙○○於警、
      偵、審中證述甚詳，此外並有「茄苳腳歡唱十元小吃部」
      現場圖一紙、南投縣政府警察局南投分局南投派出所刑案
      現場照片十八幀附卷可憑（見警卷第二三頁、第二八頁至
      第三七頁），並扣得被告犯案時所著之米色長袖外套一件
      及系爭七星劍劍鞘足資佐證，綜合上述，被告以前開情詞
      否認殺人未遂犯行不足採信。又本案被告於上開行為時，
      對證人丁○○具有殺人之犯意，其後係因在旁之證人陳彩
      鳳見狀趕緊自後抱住被告，被告始未能再握持上開七星劍
      揮砍證人丁○○，此情既有上開證據可資認定，又他人如
      何將證人丁○○送醫，亦非被告所得左右；則本案自亦無
      從以被告行為時，尚有他人在場可將證人丁○○送醫，及
      有南基醫院距離案發地點一千二百四十九公尺等情，即認
      定證人丁○○不可能會有「未及時送醫，導致生命危險之
      可能」之情形，進而據以辯稱被告不可能殺害證人丁○○
      。被告執此為辯，亦非可採。事證明確，被告之上開犯行
      堪以認定。
、論罪部分：核被告上開所為，係犯刑法第二百七十一條第二
    項、第一項之殺人未遂罪。其殺人之犯行既屬未遂，應依刑
    法第二十五條第二項之規定減輕其刑。又系爭七星劍遭被告
    於犯案後隨意棄置，不知所蹤，且與扣案劍鞘俱屬「三玄宮
    」所有之物，非屬被告所有，此據被告供明在卷（見原審法
    院卷第一一三頁、第一一五頁），均不予宣告沒收。又扣案
    米色長袖外套一件固屬被告所有且係犯本案時所著衣物，得
    做為本案之證據，惟既非屬專供犯罪使用之物，亦不予宣告
    沒收之，附此敘明。
肆、原審以被告之上開犯罪事證已甚明確而堪認定，乃審酌被告
    之品行、本案僅因消費酒資之爭議及口角紛爭而為殺人未遂
    犯行之動機、其犯罪手段、所生危害及犯罪後之態度等一切
    犯罪情狀，並依據刑事訴訟法第二百九十九條第一項前段、
    刑法第二百七十一條第二項、第一項、第二十五條第二項等
    規定，判處被告有期徒刑五年二月，其認事用法並無不合，
    量刑亦屬妥適。又被告於本院審理期間雖以八萬元與告訴人
    丁○○達成和解，但原審判處被告有期徒刑五年二月，已屬
    殺人罪依未遂犯規定減輕其刑後之低度量刑，此部分尚不足
    影響量刑之酌定。被告以上開情詞，上訴否認有犯殺人未遂
    罪，其上訴核無理由，應予駁回。
伍、據上論斷，應依刑事訴訟法第三百六十八條，判決如主文。
本案經檢察官甲○○到庭執行職務。
中    華    民    國    98    年    12    月    2     日
            刑事第三庭   審判長法  官   王  增  瑜
                               法  官   梁  堯  銘
                               法  官   廖  柏  基
以上正本證明與原本無異。
如不服本判決應於收受送達後十日內向本院提出上訴書狀，其未
敘述上訴之理由者，並得於提起上訴後十日內向本院補提理由書（
均須按他造當事人之人數附繕本）「切勿逕送上級法院」。
                               書記官   曾  煜  智
中    華    民    國    98    年    12    月    2     日
附錄論罪科刑法條：
刑法第二百七十一條：
殺人者，處死刑、無期徒刑或十年以上有期徒刑。
前項之未遂犯罰之。
預備犯第一項之罪者，處二年以下有期徒刑。


司法院資訊處製作；財團法人民間司法改革基金會備份。
